【裁判字號】    97,訴,179
【裁判日期】    970416
【裁判案由】    偽造文書等
【裁判全文】
臺灣臺北地方法院刑事判決               97年度訴字第179號
公  訴  人  臺灣臺北地方法院檢察署檢察官
被      告  乙○○
                    原住臺北市.
上列被告因偽造文書等案件，經檢察官提起公訴（96年度調偵字
第1039號），於本院準備程序進行中，被告先就被訴事實為有罪
之陳述，經合議庭裁定由受命法官獨任進行簡式審判程序，判決
如下：
    主  文
乙○○連續意圖為自己不法之所有，以不正方法由自動付款設備
取得他人之物，處有期徒刑伍月，如易科罰金，以銀元佰元即
新臺幣玖佰元折算壹日，減為有期徒刑貳月又拾伍日，如易科罰
金，以銀元佰元即新臺幣玖佰元折算壹日；又共同行使偽造私
文書，足以生損害於公眾及他人，處有期徒刑月，如易科罰金
，以銀元佰元即新臺幣玖佰元折算壹日，減為有期徒刑壹月又
拾伍日，如易科罰金，以銀元佰元即新臺幣玖佰元折算壹日，
未扣案信用卡簽帳單上偽造「甲○○」署名壹枚沒收；又意圖為
自己不法之所有，以詐術得財產上不法之利益，處有期徒刑肆月
，如易科罰金，以銀元佰元即新臺幣玖佰元折算壹日，減為有
期徒刑貳月，如易科罰金，以銀元佰元即新臺幣玖佰元折算壹
日；又竊盜，處有期徒刑肆月，如易科罰金，以銀元佰元即新
臺幣玖佰元折算壹日，減為有期徒刑貳月，如易科罰金，以銀元
佰元即新臺幣玖佰元折算壹日。應執行有期徒刑柒月，如易科
罰金，以銀元佰元即新臺幣玖佰元折算壹日，未扣案信用卡簽
帳單上偽造「甲○○」署名壹枚沒收。
    事  實
一、乙○○曾因偽造文書案件，經臺灣新竹地方法院以86年度訴
    字第499 號刑事判決判處有期徒刑4 月、緩刑2 年確定，又
    因妨害兵役案件，經臺灣苗栗地方法院以86年度易字第62號
    刑事判決判處有期徒刑2 月確定，並經臺灣苗栗地方法院以
    87年度聲字第4 號裁定撤銷前案緩刑，以87年度聲字第56號
    裁定2 案合併應執行有期徒刑5 月確定；乙○○於88年1 月
    24日入監服刑，於88年5 月20日縮刑期滿執行完畢，翌日出
    監。乙○○再因詐欺案件，經臺灣苗栗地方法院以92年度易
    字第214 號刑事判決判處拘役30日確定，於92年12月30日易
    科罰金執行完畢在案（以上均不構成累犯）。
二、乙○○與甲○○自93年4 月起至94年12月間，為男女朋友關
    係，共同居住在甲○○租賃之臺北市○○區○○街34號9 樓
    202 室，乙○○因收入不足花用，竟為下列犯行：
  (一)乙○○基於意圖為自己不法所有之概括犯意，趁甲○○於94
    年9 月6 日起至同年10月17日出國期間，先自94年9 月8 日
    起至同年10月11日止，持甲○○申辦之中國信託銀行金融卡
    ，在各金融機構之自動櫃員機，連續於附表一所示時間，以
    未經甲○○同意而鍵入其密碼之不正方式，連續由自動櫃員
    機盜領甲○○所有中國信託銀行帳戶內之現金存款，合計新
    臺幣（下同）144,000 元；又於94年9 月6 日起至同年10月
    17日間，持甲○○申辦之萬泰銀行現金卡，至萬泰銀行自動
    櫃員機，連續於附表二所示時間，以未經甲○○同意而鍵入
    其預借現金密碼之不正方式，連續由自動櫃員機取得現金共
    計55,000元，致甲○○受有財產上損害。
  (二)乙○○又於94年11月25日，持甲○○申辦之中國信託商業銀
    行信用卡，前往臺北市○○○路與新生北路口附近「紫羅蘭
    酒店」消費酒菜1,740 元，結帳時，乙○○使用該張信用卡
    刷卡，而姓名、年籍均不詳之酒店小姐明知該張信用卡之持
    卡人非乙○○，竟仍基於共同行使偽造私文書、詐欺取財之
    犯意聯絡，由該名酒店小姐在簽帳單上偽造「甲○○」署名
    1 枚，表示甲○○本人刷卡消費之意思，乙○○即將該張簽
    帳單交予不知情之「紫羅蘭酒店」結帳人員，致酒店結帳人
    員誤以為甲○○本人刷卡簽名而陷於錯誤，中國信託商業銀
    行亦誤認係甲○○所消費，而墊付刷卡金額，乙○○以此方
    式詐得價值1,740 元之酒菜，足以生損害於甲○○本人及中
    國信託商業銀行對於信用卡使用管理之正確性。
  (三)乙○○於94年11月15日，向甲○○之子姚煜鈞訛稱：伊駕照
    有問題，要求借用姚煜鈞名義向永笙汽車租賃有限公司（下
    稱永笙公司）租車，租金由伊繳納云云，致姚煜鈞信以為真
    ，而於同日前往永笙公司，以自己名義簽訂小客車租賃定型
    化契約書，而租用車牌號碼4415-AA 號自用小客車1 台，旋
    交由乙○○駕駛。嗣乙○○因無力繳納租車費用，經永笙公
    司一再催繳，復向姚煜鈞佯稱：擬將該車買斷，請代送回永
    笙公司保養維修云云，姚煜鈞仍陷於錯誤，將該車駛回永笙
    公司，當場經永笙公司催繳積欠之租金，姚煜鈞始知乙○○
    積欠車款未繳，在永笙公司人員一再要求下，姚煜鈞遂簽立
    面額7 萬元之本票1 張交予永笙公司作為擔保。嗣甲○○得
    知上情，不得已乃於95年1 月1 日代墊乙○○積欠之車款及
    修理費合計66,300元，以取回姚煜鈞簽立之本票。乙○○以
    此方式取得使用該車但無須負擔租金之財產上不法利益，致
    姚煜鈞、甲○○受有財產上損害。
  (四)甲○○得知上情後，與乙○○發生口角爭執，甲○○於94年
    12月18日要求乙○○簽立切結書，並要求乙○○於94年12月
    24日前搬離上址租屋處。乙○○心有不甘，竟萌意圖為自己
    不法所有之犯意，於94年12月24日晚間某時，在上址租屋處
    ，趁甲○○外出上班之際，徒手竊取甲○○所有DVD 錄影機
    1 台、金項鍊1 條、數位相機1 台、皮箱1 個後，始搬離上
    址。
三、案經被害人甲○○訴請臺灣臺北地方法院檢察署檢察官偵查
    起訴，於本院準備程序進行中，乙○○先就被訴事實為有罪
    之陳述，經合議庭裁定由受命法官獨任進行簡式審判程序。
    理  由
壹、有罪部分
一、上開犯罪事實，訊據被告乙○○坦承不諱（見96年度他字第
    5635號卷第31頁），核與告訴人甲○○指訴情節相符（見96
    年度他字第5635號卷第11至14、30至31頁），亦據證人姚煜
    鈞於偵查中具結證述屬實（見96年度他字第5635號卷第38至
    40頁），且有被告於94年12月18日簽立之切結書附卷堪憑（
    見95年度他字第5635號卷第8 頁），復有小客車租賃定型化
    契約書、中國信託商業銀行陳報狀所附存款系統歷史交易查
    詢報表、客戶消費明細表、萬泰商業銀行96年12月17日泰通
    訴字第09600008372 號函檢附客戶交易明細表在卷可稽（見
    96年度他字第5635號卷第15頁、96年度偵字第17287 號卷第
    3 至7 頁、96年度調偵字第1039號卷第5 至6 頁），是被告
    任意性之自白，有上開各項證據足佐，堪認與事實相符，可
    以採信。綜上，本案事證明確，被告未經告訴人甲○○同意
    ，連續持其所有金融卡盜領現金、持現金卡預借現金、持信
    用卡刷卡消費、誘騙姚煜鈞出面簽約租賃汽車供伊駕駛使用
    、竊取告訴人所有DVD 錄影機1 台、金項鍊1 條、數位相機
    1 台、皮箱1 個等犯行，洵堪認定，應予依法論罪科刑。
二、論罪科刑之依據：
  (一)查被告行為後，刑法於94年1 月7 日修正通過，於94年2 月
    2 日公布，於95年7 月1 日施行，其中刪除刑法第56條，並
    修正第2 條、第33條、第41條、第51條、第55條等規定。按
    行為後法律有變更者，適用行為時之法律，但行為後之法律
    有利於行為人者，適用最有利於行為人之法律，現行刑法第
    2 條第1 項訂有明文。此條規定乃與刑法第1 條罪刑法定主
    義契合，而貫徹法律禁止溯及既往原則，係規範行為後法律
    變更所生新舊法律比較適用之準據法，是刑法第2 條本身雖
    經修正，但刑法第2 條既屬適用法律之準據法，本身尚無比
    較新舊法之問題，應一律適用裁判時之現行刑法第2 條規定
    以決定適用之刑罰法律，先予辨明。又以本次刑法修正之比
    較新舊法，應就罪刑有關之共犯、未遂犯、想像競合犯、牽
    連犯、連續犯、結合犯，以及累犯加重、自首減輕暨其他法
    定加減原因（如身分加減）與加減例等一切情形，綜其全部
    罪刑之結果而為比較，至於緩刑之宣告，則應適用新法第74
    條之規定，而從刑附屬於主刑，除法律有特別規定者外，依
    主刑所適用之法律，最高法院95年5 月23日著有95年度第8
    次刑庭會議決議可資參照。嗣最高法院於95年11月7 日95年
    度第21次刑事庭會議再著有決議認為，前揭決議係就「刑法
    94年修正施行後之法律比較適用決議」，而刑法第2 條係規
    範行為後「法律變更」所生新舊法比較適用之準據法，故如
    新舊法處罰之輕重相同，即無比較適用之問題，非此條所指
    之法律有變更，應依一般法律適用原則，適用裁判時法，例
    如：修正後刑法第55條就想像競合犯部分增加但書關於科刑
    之限制，為法理之明文化，而修正後刑法第59條則為法院就
    酌減審認標準見解之明文化，均非法律變更，其餘為純文字
    修正者，更應同此。經查：
  (1)刑法第339 條第2 項詐欺得利罪、第320 條第1 項竊盜罪、
    第339 條之2 以不正方法由自動付款設備取財罪，法定刑分
    別得處銀元1 千元以下罰金、銀元5 百元以下罰金、銀元1
    萬元以下罰金，據修正後刑法施行法增訂第1 條之1 ：「中
    華民國94年1 月7 日刑法修正施行後，刑法分則編所定罰金
    之貨幣單位為新臺幣。94年1 月7 日刑法修正時，刑法分則
    編未修正之條文定有罰金者，自94年1 月7 日刑法修正施行
    後，就其所定數額提高為30倍。但72年6 月26日至94年1 月
    7 日新增或修正之條文，就其所定數額提高為3 倍」及刑法
    第33條第5 款修正為：「主刑之種類如下：五、罰金：新臺
    幣1 千元以上，以百元計算之」等規定，是依修正後之法律
    ，刑法上開各罪所得科處之罰金刑最高額維持不變，最低額
    則提高為新臺幣1 千元，是比較修正前、後之刑罰法律，自
    以被告行為時關於科處罰金刑之法律較有利於被告。
  (2)刑法第28條共犯之規定，於94年2 月2 日修正公布前之規定
    為：「二人以上共同實施犯罪之行為者，皆為正犯」，修正
    施行後之規定則為：「二人以上共同實行犯罪之行為者，皆
    為正犯」，僅屬文字修正，揆諸本條之修正理由係為釐清陰
    謀共同正犯、預備共同正犯、共謀共同正犯是否合乎本條規
    定之正犯要件。本案被告先推由不詳酒店小姐在簽帳單上偽
    造「甲○○」署名，再由被告持以行使之犯行，被告與不詳
    酒店小姐既屬實行犯罪行為之正犯，則毋論適用修正前或後
    之刑法第28條規定論擬，均無不利於被告，揆諸前揭最高法
    院95年度第21次刑事庭會議決議之意旨，應逕適用修正後刑
    法第28條規定，而無比較新舊法之必要。
  (3)又刑法第56條連續犯之規定業於94年2 月2 日修正公布刪除
    ，是於新法修正施行後，被告上開數犯罪行為，即須分論併
    罰。此刪除雖非犯罪構成要件之變更，但顯已影響行為人刑
    罰之法律效果，自屬法律有變更，依新法第2 條第1 項規定
    ，比較新、舊法結果，仍應適用較有利於被告之行為時法律
    即舊法論以連續犯，此亦有最高法院95年度第8 次刑事庭會
    議決議參照。
  (4)再按被告行為後，刑法第55條後段之牽連犯規定亦於94年2
    月2 日修正公布刪除，是於新法修正施行後，被告教唆不詳
    女子在簽帳單上偽造「甲○○」署名並持以行使之犯行及行
    使詐術而取得消費利益之犯行，即須分論併罰。比較新舊法
    之規定，修正後之規定對於被告較為不利，依刑法第2 條第
    1 項之規定，自應適用行為時且較有利於被告之法律，即修
    正前刑法第55條後段之規定，從較重之一罪予以論處。
  (5)又查修正前刑法第51條第5 款規定：「數罪併罰，分別宣告
    其罪之刑，依左列各款定其應執行者：五、宣告多數有期徒
    刑者，於各刑中之最長期以上，各刑合併之刑期以下，定其
    刑期。但不得逾20年」，修正後之刑法第51條第5 款則修正
    為：「宣告多數有期徒刑者，於各刑中之最長期以上，各刑
    合併之刑期以下，定其刑期。但不得逾30年」，比較結果，
    修正後刑法並未較有利於被告，是依刑法第2 條第1 項前段
    之規定，仍應依修正前刑法第51條第5 款之規定，定其應執
    行之刑。
  (6)經綜合上述各條文修正前、後之比較，揆諸前揭最高法院決
    議2 則及修正後刑法第2 條第1 項前段、後段規定之「從舊
    、從輕」原則，除共同正犯應逕施用修正後刑法第28條之規
    定外，其他關於罰金刑、連續犯、牽連犯、數罪併罰等項，
    應適用被告行為時之法律，即修正前刑法之相關規定，予以
    論處。
  (二)核被告未經告訴人甲○○同意，持甲○○所有中國商業銀行
    金融卡盜領現金如附表一所示等行為，持萬泰收業銀行現金
    卡預借現金如附表二所示等行為，均犯刑法第339 條之2 第
    1 項以不正方法由自動付款設備取得他人之物罪。被告未經
    告訴人同意，持其所有中國信託商業銀行信用卡刷卡、取得
    無須付現之不法利益，又推由不詳酒店小姐在簽帳單上偽造
    「甲○○」署名1 枚，表示持卡人告訴人本人刷卡消費之意
    思，並持以向不知情之「紫羅蘭酒店」結帳人員行使之，則
    犯刑法第216 條、第210 條行使偽造私文書罪及同法第339
    條第2 項詐欺得利罪。被告誘騙姚煜鈞租用汽車供伊駕駛使
    用，被告亦取得使用該車而無須給付租金之不法利益，亦犯
    刑法第339 條第2 項詐欺得利罪。被告搬離告訴人租屋處前
    ，起意竊取告訴人所有DVD 錄影機1 台、金項鍊1 條、數位
    相機1 台、皮箱1 個，則犯刑法第320 條第1 項竊盜罪（起
    訴書法條誤引刑法第321 條第1 項，應予更正）。被告推由
    「紫羅蘭酒店」小姐在信用卡簽帳單上偽造「甲○○」署名
    1 枚，再由被告持交「紫羅蘭酒店」結帳人員而行使之，其
    中偽造署名犯行係偽造私文書犯行之部分行為，偽造私文書
    之低度行為又為行使偽造私文書之高度行為所吸收，均不另
    論罪。被告與姓名年籍均不詳之酒店小姐均明知該信用卡非
    被告所申辦，該酒店小姐仍在簽帳單上偽造「甲○○」署名
    1 枚，再由被告持交酒店行使，則被告與該名酒店小姐有犯
    意聯絡及行為分擔，為共同正犯。公訴意旨雖認被告為教唆
    犯。惟按教唆犯係指僅有教唆行為者而言，如於實施犯罪行
    為之際，當場有所指揮，且就其犯罪實施之方法，以及實施
    之順序，有所計劃，以促成犯罪之實現者，則其擔任計劃行
    為之人，與加工於犯罪之實施初無異致，即應認為共同正犯
    ，而不能以教唆犯論，最高法院迭著有45年臺上字第473 號
    判例、31年上字第920 號判例可資參照。本案被告既當場交
    由該名酒店小姐偽造署名，再由被告持交酒店結帳人員，則
    被告顯非單純基於教唆犯意，公訴意旨容有誤會。惟此無礙
    犯罪事實之同一，有最高法院30年上字第1574號判例可資參
    照，起訴法條應予變更。又被告利用告訴人出國期間，先後
    有如附表一所示盜領現金之行為、如附表二所示預借現金之
    多次犯行，時間緊接，罪名與犯罪構成要件相同，顯係基於
    概括犯意而為，應依修正前刑法第56條連續犯之規定，論以
    一罪，並加重其刑。被告盜刷信用卡，係以行使偽造私文書
    犯行為手段，達成詐欺得利犯行之目的，故行使偽造私文書
    、詐欺得利等犯行，有方法、目的之牽連關係，應依修正前
    刑法第55條牽連犯之規定，從較重之刑法第216 條、第210
    條行使偽造私文書罪論處。綜上，被告連續由自動付款設備
    取財犯行、刷卡行使偽造文書犯行、令姚煜鈞租用汽車詐欺
    得利犯行、竊取告訴人財物之犯行，均屬犯意個別、行為互
    異，應依修正前刑法第51條第5 款規定，予以分論併罰。
  (三)爰審酌：(1)被告與告訴人原係男女朋友，並有同居關係，竟
    起貪念，盜用告訴人之金融卡提款、盜用現金卡預借現金、
    盜用信用卡刷卡消費又竊取告訴人之財物，手段惡劣，造成
    告訴人財產上損害20餘萬元；(2)被告曾因偽造文書案件，經
    臺灣新竹地方法院以86年度訴字第499 號刑事判決判處有期
    徒刑4 月、緩刑2 年確定，又因妨害兵役案件，經臺灣苗栗
    地方法院以86年度易字第62號刑事判決判處有期徒刑2 月確
    定，並經臺灣苗栗地方法院以87年度聲字第4 號裁定撤銷前
    案緩刑，以87年度聲字第56號裁定2 案合併應執行有期徒刑
    5 月確定；被告於88年1 月24日入監服刑，於88年5 月20日
    縮刑期滿執行完畢，翌日出監；再因詐欺案件，經臺灣苗栗
    地方法院以92年度易字第214 號刑事判決判處拘役30日確定
    ，於92年12月30日易科罰金執行完畢在案等情，有臺灣高等
    法院被告前案紀錄表附卷可參（見本院卷第35至42頁），是
    被告素行不良，不知悔改，再犯本件多起財產犯罪；(3)惟被
    告犯罪後，尚能坦承犯行，庭訊態度尚可等一切情狀，分別
    就連續以不正方法由自動付款設備取財罪部分量處有期徒刑
    5 月、行使偽造私文書罪量處有期徒刑3 月、詐欺得利罪量
    處有期徒刑4 月、竊盜罪量處有期徒刑4 月，以示懲儆。
  (四)又查被告於行為時即94年2 月2 日修正公布前刑法第41條第
    1 項前段規定：「犯最重本刑為5 年以下有期徒刑以下之刑
    之罪，而受6 個月以下有期徒刑或拘役之宣告，因身體、教
    育、職業、家庭之關係或其他正當事由，執行顯有困難者，
    得以1 元以上3 元以下折算1 日，易科罰金」，又依95年5
    月17日修正前罰金罰鍰提高標準條例第2 條規定，就其原定
    數額提高為100 倍折算1 日，則被告行為時之易科罰金折算
    標準，應以銀元300 元折算1 日，經折算為新臺幣後，應以
    新臺幣900 元折算為1 日。惟94年2 月2 日修正公布之刑法
    第41條第1 項前段則規定：「犯最重本刑為5 年以下有期徒
    刑以下之刑之罪，而受6 個月以下有期徒刑或拘役之宣告者
    ，得以新臺幣1 千元、2 千元或3 千元折算1 日，易科罰金
    」。比較修正前後之易科罰金折算標準，顯以94年2 月2 日
    修正公布前刑法第41條第1 項之規定較有利於被告，應依刑
    法第2 條第1 項前段規定，適用修正前刑法第41條第1 項前
    段及95年5 月17日修正前罰金罰鍰提高標準條例第2 條等規
    定，就本案4 罪分別定其易科罰金之折算標準。
  (五)再查中華民國96年罪犯減刑條例於95年7 月4 日公布，於96
    年7 月16日施行。按犯罪在中華民國96年4 月24日以前者，
    除中華民國96年罪犯減刑條例另有規定外，依下列規定減刑
    ：……有期徒刑、拘役或罰金，減其刑期或金額2 分之1 ；
    犯最重本刑為5 年以下有期徒刑之刑之罪，依本條例規定減
    為6 月以下有期徒刑、拘役者，應於減刑裁判時，併諭知易
    科罰金折算之標準；而裁判確定前犯數罪均應減刑而未定執
    行刑者，就各罪依前開規定減刑後，適用刑法第51條定其應
    執行之刑；又依本條例應減刑之罪，未經判決確定者，於裁
    判時，減其宣告刑，並應於判決主文同時諭知其宣告刑及減
    得之刑，中華民國96年罪犯減刑條例第2 條第1 項第3 款、
    第9 條、第7 條第1 項、第2 項、第10條第1 項分別定有明
    文。查被告係於94年9 月6 日起至同年12月20日間犯本件詐
    欺、偽造文書及竊盜等犯行，均未判決確定，爰依上開條例
    規定，就被告本件所犯4 罪，分別減為有期徒刑2 月又15日
    、1 月又15日、2 月、2 月並均諭知易科罰金之折算標準，
    再依修正前刑法第51條第5 款規定，合併定應執行有期徒刑
    7 月。至該4 罪合併定應執行刑固逾有期徒刑6 月，惟依刑
    法施行法第3 條之1 第3 項規定：「於94年1 月7 日刑法修
    正施行前犯併合處罰數罪之一罪，且該數罪均符合第41條第
    1 項得易科罰金之規定者，是用90年1 月4 日修正之刑法第
    41條第2項規定」，故應依修正前刑法第41條第2 項規定：
   「併合處罰之數罪，均有前項情形，其應執行之刑逾6 月者
    ，亦同」，併依修正前刑法第41條第2 項規定，就應執行之
    有期徒刑7 月諭知易科罰金之折算標準。
  (六)末查被告與不詳酒店小姐基於共同犯意，推由酒店小姐在信
    用卡簽帳單上偽造「甲○○」署名1 枚，雖未扣案，但無證
    據證明已滅失，爰依刑法第219 條規定，不問屬於犯人與否
    ，併予宣告沒收之。
貳、不另為無罪諭知部分
一、公訴意旨另以：被告乙○○於94年11月25日，在臺北市○○
    區○○街34號9 樓之2 告訴人租屋處，竊取告訴人之中國信
    託商業銀行信用卡得手，因認被告此部分分別涉犯刑法第32
    0 條第1 項竊盜罪嫌。
二、按犯罪事實應依證據認定，無證據不得推定其犯罪事實，又
    不能證明被告犯罪者，應諭知無罪之判決，刑事訴訟法第15
    4 條、第301 條第1 項分別定有明文。又認定犯罪事實所憑
    之證據，雖不以直接證據為限，間接證據亦包括在內，然而
    無論直接證據或間接證據，其為訴訟上之證明，須於通常一
    般之人均不致有所懷疑，而得確信其為真實之程度者，始得
    據為有罪之認定，倘其證明尚未達到此一程度，而有合理之
    懷疑存在而無從使事實審法院得有罪之確信時，即應由法院
    為諭知被告無罪之判決，最高法院著有76年臺上字第4986號
    判例可資參照。
三、訊據被告固不否認：未經告訴人同意持其所有中國信託商業
    銀行信用卡至「紫羅蘭酒店」刷卡消費之事實，且有上開有
    罪部分之各項證據足可佐證，上開行為應堪認定。惟按「無
    不法所有之意圖，取得他人之物為一時之用，或得謂之使用
    竊盜，而認與刑法上之竊盜罪有別」，最高法院著有86年度
    臺上字第4976號判決可資參照，最高法院83年度臺上字第82
    6 號判決亦同斯旨。查被告雖未經告訴人同意盜刷中國信託
    商業銀行信用卡消費得利，但被告之犯罪目的顯在於刷卡得
    利，而非該張信用卡本身。則就被告取走該張信用卡之行為
    ，是否基於竊盜之不法所有意圖，或僅係基於使用目的而已
    ，非無合理可疑。此由公訴意旨未起訴被告竊取中國信託商
    業銀行金融卡、萬泰商業銀行現金卡，即可徵知。至被告雖
    陳稱：「11月底，卡就不見了」云云（見96年度他字第5635
    號卷第32頁），惟據告訴人之指訴：「……竟『再次盜取』
    於12月某日至臺北市○○街日月光銀行盜刷金飾，經由銀行
    照會原告，至被告沒能順利盜取」、「12月1 日，被告又去
    銀樓刷1 萬4 千元，但是沒有成功」等情（見96年度他字第
    5635號卷第2 、31頁），可見被告於94年11月25日盜刷告訴
    人信用卡後，即將信用卡物歸原處，嗣於94年12月1 日再擅
    自拿取（惟此部分為被告所否認，未據檢察官起訴）。且觀
    諸中國信託商業銀行函檢附之客戶消費明細表顯示，告訴人
    於94年12月21日、95年1 月2 日均有刷卡消費紀錄（見96年
    度偵字第17287 號卷第6 至7 頁），足可推認被告並未將該
    張信用卡據為己用，被告所稱：94年11月底卡就不見了云云
    ，與事實不符，自無可取。
四、綜上，被告未經告訴人同意拿取信用卡之行為，實難遽認被
    告有何意圖不法所有之竊盜犯意。此外，就此信用卡部分，
    復查無其他積極證據足資證明有何竊盜犯行，自無證據證明
    被告之竊盜犯罪。惟公訴意旨認此部分罪嫌與前開有罪之行
    使偽造私文書犯行，有修正前刑法第55條所定牽連犯之裁判
    上一罪關係，爰不另為無罪判決之諭知，附此說明。
據上論斷，應依刑事訴訟法第273 條之1 第1 項、第299 條第1
項前段、第300 條，94年2 月2 日修正後刑法第2 條第1 項前段
、第28條，刑法第216 條、第210 條、第339 條第1 項、第2 項
、第320 條第1 項、第339 條之2 第1 項、第219 條，94年2 月
2 日修正前刑法第56條、第55條、第41條第1 項前段、第2 項、
第51條第5 款，刑法施行法第1 條之1 、第3 條之1 第3 項，95
年5 月17日修正前罰金罰鍰提高標準條例第2 條，現行法規所定
貨幣單位折算新臺幣條例第2 條，中華民國96年罪犯減刑條例第
2 條第1 項第3 款、第9 條、第7 條第1 項、第2 項、第10條第
1 項，判決如主文。
本案經檢察官永欽到庭執行職務。
中    華    民    國    97    年    4     月    16    日
                  刑事第六庭  法  官  林晏如
上正本與原本無異。
如不服本判決，應於判決送達後10日內，向本院提出上訴狀。
                              書記官  楊盈茹
中    華    民    國    97    年    4     月    16    日
附錄本案論罪科刑法條全文：
中華民國刑法第210條
偽造、變造私文書，足以生損害於公眾或他人者，處5 年以下有
期徒刑。
中華民國刑法第216條
行使第 210 條至第 215 條之文書者，依偽造、變造文書或登載
不實事項或使登載不實事項之規定處斷。
中華民國刑法第339條
意圖為自己或第三人不法之所有，以詐術使人將本人或第三人之
物交付者，處5 年以下有期徒刑、拘役或科或併科1 千元以下罰
金。
以前項方法得財產上不法之利益或使第三人得之者，亦同。
前二項之未遂犯罰之。
中華民國刑法第320條
意圖為自己或第三人不法之所有，而竊取他人之動產者，為竊盜
罪，處 5 年以下有期徒刑、拘役或 5 百元以下罰金。
意圖為自己或第三人不法之利益，而竊佔他人之不動產者，依前
項之規定處斷。
前二項之未遂犯罰之。
中華民國刑法第339條之2
意圖為自己或第三人不法之所有，以不正方法由自動付款設備取
得他人之物者，處3 年以下有期徒刑、拘役或1 萬元以下罰金。
以前項方法得財產上不法之利益或使第三人得之者，亦同。
附表一：中國信託商業銀行金融卡提領現金情形
┌──┬───────┬──────────┐
│編號│提  款  時  間│  提款金額（新臺幣）│
├──┼───────┼──────────┤
│ 1  │94年9月8日    │    10,000元        │
├──┼───────┼──────────┤
│ 2  │94年9月8日    │    10,000元        │
├──┼───────┼──────────┤
│ 3  │94年9月8日    │    10,000元        │
├──┼───────┼──────────┤
│ 4  │94年9月12日   │    10,000元        │
├──┼───────┼──────────┤
│ 5  │94年9月12日   │    10,000元        │
├──┼───────┼──────────┤
│ 6  │94年9月12日   │    10,000元        │
├──┼───────┼──────────┤
│ 7  │94年9月12日   │    15,000元        │
├──┼───────┼──────────┤
│ 8  │94年9月15日   │     1,000元        │
├──┼───────┼──────────┤
│ 9  │94年9月19日   │     5,000元        │
├──┼───────┼──────────┤
│ 10 │94年9月21日   │     5,000元        │
├──┼───────┼──────────┤
│ 11 │94年9月30日   │    20,000元        │
├──┼───────┼──────────┤
│ 12 │94年10月3日   │     3,000元        │
├──┼───────┼──────────┤
│ 13 │94年10月3日   │     5,000元        │
├──┼───────┼──────────┤
│ 14 │94年10月4日   │    20,000元        │
├──┼───────┼──────────┤
│ 15 │94年10月11日  │    10,000元        │
├──┼───────┴──────────┤
│合計│                   144,000元        │
└──┴──────────────────┘
附表二：萬泰商業銀行現金卡預借現金之情形
┌──┬───────┬──────────┐
│編號│預  借  時  間│ 預借金額（新臺幣） │
├──┼───────┼──────────┤
│ 1  │94年9月14日   │    10,000元        │
├──┼───────┼──────────┤
│ 2  │94年9月19日   │    10,000元        │
├──┼───────┼──────────┤
│ 3  │94年9月22日   │    10,000元        │
├──┼───────┼──────────┤
│ 4  │94年9月23日   │    10,000元        │
├──┼───────┼──────────┤
│ 5  │94年9月29日   │     5,000元        │
├──┼───────┼──────────┤
│ 6  │94年10月11日  │    10,000元        │
├──┼───────┴──────────┤
│合計│                    55,000元        │
└──┴──────────────────┘


司法院資訊處製作；財團法人民間司法改革基金會備份。
